【裁判字號】    97,訴,2083
【裁判日期】    980225
【裁判案由】    毒品危害防制條例
【裁判全文】
臺灣臺北地方法院刑事判決              97年度訴字第2083號
公  訴  人  臺灣臺北地方法院檢察署檢察官
被      告  甲○○
                   （現於臺灣臺北監獄臺北分監執行中）
上列被告因違反毒品危害防制條例案件，經檢察官提起公訴（九
十七年度毒偵字第三四○七號），被告於準備程序中為有罪之陳
述，經本院合議庭裁定改由受命法官獨任進行簡式審判程序，判
決如下：
    主  文
甲○○施用第一級毒品，累犯，處有期徒刑玖月；又施用第二級
毒品，累犯，處有期徒刑伍月，扣案之玻璃球吸食器壹個沒收。
應執行有期徒刑壹年，扣案之玻璃球吸食器壹個沒收。
    事  實
一、甲○○前於民國九十一年間因施用毒品案件，經臺灣士林地
    方法院以九十一年度毒聲字第九六九號裁定送觀察、勒戒，
    因認無繼續施用毒品之傾向，於九十一年九月二十日執行完
    畢釋放出所，並由臺灣士林地方法院檢察署檢察官以九十一
    年度毒偵字第一○六○號為不起訴處分確定；復於九十四年
    間因施用毒品案件，經臺灣板橋地方法院以九十四年度易字
    第一二五七號判決判處有期徒刑六月確定；又因施用毒品案
    件，經臺灣板橋地方法院以九十七年度簡字第六○六四號判
    決判處有期徒刑五月確定。另於九十四年間，因竊盜案件，
    經本院以九十四年度易字第二八七號判決判處有期徒刑一年
    四月，嗣經本院以九十六年度聲減字第六○五號裁定減為有
    期徒刑八月確定，於九十六年十月二十日縮刑期滿執行完畢
    。
二、甲○○明知海洛因、安非他命分別係毒品危害防制條例第二
    條第二項第一、二款所定之第一級及第二級毒品，依法均不
    得施用、持有，竟於上開觀察勒戒執行完畢後五年內，先基
    於施用第二級毒品安非他命之犯意，於九十七年九月三十日
    下午一時許，在位於臺北市萬華區○○○路○段七一號三樓
    之十六住處，以將安非他命放入玻璃球吸食器內燒烤方式施
    用一次，另基於施用第一級毒品海洛因之犯意，於同日下午
    四、五時許，在上開住處，以香煙沾取第一級毒品海洛因粉
    末之方式施用一次。嗣於同日晚間八時二十四分許，在上開
    住處為警查獲，扣得其所有之玻璃球吸食器一個，經警採取
    其尿液送驗，而悉上情。
三、案經臺北市政府警察局大同分局報告臺灣臺北地方法院檢察
    署檢察官偵查起訴。
    理  由
一、本件被告甲○○所犯為毒品危害防制條例第十條第一項、第
    二項之罪，核屬刑事訴訟法第二百七十三條之一第一項所定
    死刑、無期徒刑、最輕本刑為三年以上有期徒刑以外之罪，
    亦非高等法院管轄之第一審案件，而被告於本院行準備程序
    中就被訴事實為有罪之陳述，經告知被告簡式審判程序之旨
    並聽取當事人意見後，本院合議庭裁定由受命法官獨任進行
    簡式審判程序，合先敘明。
二、上揭事實，業據被告甲○○分別於警詢及本院審理時自白不
    諱，被告為警查獲時採集之尿液送驗結果，呈安非他命類及
    鴉片類陽性反應，有臺灣尖端先進生技醫藥股份有限公司九
    十七年十月九日濫用藥物檢驗報告一紙，及臺北市政府警察
    局偵辦毒品案件尿液檢體委驗單可查，復有玻璃球吸食器一
    個扣案可資佐證，堪認被告之自白兼具任意性與真實性，可
    為犯罪證據。查，被告有事實欄一所載施用毒品行為經觀察
    勒戒執行完畢，又於前揭觀察勒戒執行完畢後之五年內，分
    別因再犯施用毒品行為經追訴處罰等情，有臺灣高等法院被
    告前案紀錄表可按。本件被告施用行為固然在前揭觀察勒戒
    強制戒治執行完畢五年後再犯，惟按毒品危害防制條例第二
    十條、第二十三條等規定觀之，就施用毒品者，祇於「初犯
    」及「五年後再犯」二種情形，有其追訴條件之限制，即須
    於初犯經觀察、勒戒或強制戒治釋放後，五年內均無施用毒
    品之行為，始能認其前所實施之觀察、勒戒或強制戒治已足
    遮斷毒癮，而得於五年後再犯時，再予適用初犯之規定，重
    行觀察、勒戒等程序。倘五年內已經再犯，被依法追訴處罰
    ，縱其第三次（或第三次以上）施用毒品之時間在初犯釋放
    五年以後，即與「五年後再犯」之情形有別，且因已於「五
    年內再犯」，顯見其再犯率甚高，原實施觀察、勒戒或強制
    戒治，已無法收其實效，而無五年戒斷期之存在，自無再經
    觀察、勒戒及強制戒治之必要，應得逕行追訴處罰（最高法
    院九十五年度第七次刑事庭會議紀錄、九十五年度臺上字第
    一○七一號判決意旨參照）。本件被告經臺灣士林地方法院
    裁定令入勒戒處所施以觀察勒戒，於九十一年九月二十日執
    行完畢釋放出所，復於九十四年間因施用毒品案件，經臺灣
    板橋地方法院以九十四年度易字第一二五七號判決判處有期
    徒刑六月確定，又因施用毒品案件，經臺灣板橋地方法院以
    九十七年度簡字第六○六四號判決判處有期徒刑五月確定，
    是被告於觀察勒戒執行完畢後五年內又再犯施用毒品案件，
    且經法院判處罪刑確定，已如前述，是縱令本件九十七年九
    月三十日之施用行為在前揭觀察、勒戒執行完畢五年後，揆
    諸前開說明，仍應逕行追訴處罰。從而本件事證已臻明確，
    應依法論科。
三、按海洛因屬毒品危害防制條例第二條第二項第一款所列之第
    一級毒品，而安非他命屬同條項第二款所列之第二級毒品，
    是核被告甲○○所為，係犯毒品危害防制條例第十條第一項
    之施用第一級毒品海洛因罪及同條第二項施用第二級毒品安
    非他命罪。其施用前非法持有第一級及第二級毒品之低度行
    為，均已為施用之高度行為所吸收，不另論罪。被告所犯各
    罪，犯意各別，行為不同，應予分論併罰。查被告有如事實
    一之部分所載之犯罪科刑執行情形，有臺灣高等法院被告前
    案紀錄表一份在卷可稽，其前受有期徒刑執行完畢，於五年
    以內故意再犯本件有期徒刑以上之罪，為累犯，應依刑法第
    四十七條第一項之規定加重其刑。爰審酌被告前已因施用毒
    品令入勒戒處所觀察、勒戒，猶不能斷絕毒癮而一再施用，
    顯見其自制力薄弱，惟其施用毒品僅屬自殘行為，對於他人
    之法益尚無直接之侵害，及其犯後坦承犯行，態度尚稱良好
    等一切情狀，分別量處如主文所示之刑，並定其應執行刑。
四、扣案之玻璃球吸食器一個係被告所有，供本件犯罪所用之物
    ，惟尚可供其他用途使用，並非專供施用毒品之器具，應依
    刑法第三十八條第一項第二款之規定，宣告沒收。
據上論斷，應依刑事訴訟法第二百七十三條之一第一項、第二百
九十九條第一項前段，毒品危害防制條例第十條第一項、第二項
，刑法第十一條前段、第四十七條第一項、第五十一條第五款、
第三十八條第一項第二款，判決如主文。
本案經檢察官王育珍到庭執行職務
中    華    民    國    98    年    2     月    25    日
                  刑事第九庭    法  官  徐淑芬
上正本證明與原本無異。
如不服本判決應於收受送達後十日內向本院提出上訴書狀，並應
敘述具體理由；其未敘述上訴理由者，應於上訴期間屆滿後二十
日內向本院補提理由書（圴須按他造當事人之人數附繕本）「切
勿逕送上級法院」。
                                書記官  呂慧娟
中    華    民    國    98    年    2     月    25    日
附錄本案論罪科刑法條全文
毒品危害防制條例第十條
施用第一級毒品者，處六月以上五年以下有期徒刑。
施用第二級毒品者，處三年以下有期徒刑。


司法院資訊處製作；財團法人民間司法改革基金會備份。
